臺灣臺中地方法院刑事判決　　　　　　　 94年度易字第794號
公　訴　人　臺灣臺中地方法院檢察署檢察官
被　　　告　甲○○
上列被告因詐欺案件，經檢察官提起公訴（93年度核退偵字第28
6號），本院判決如下：
    主  文
甲○○無罪。
    理  由
一、公訴意旨略以：被告甲○○前因積欠丙○○（另為不起訴處
    分）之男友乙○○（起訴書誤載為張寶堂）債務，竟意圖為
    自己不法所有，於民國九十二年四月三十日十五時四十分許
    ，持來源不詳、卡號0000000000000000號
    、0000000000000000號中國信託銀行信用
    卡二張（未扣案），至臺中市○○區○○里○○路八十九巷
    二十二號十三之六樓丙○○住處，交予不知情之丙○○後，
    一起至丙○○任職之臺中市○○路九十七之一號「大統領Ｋ
    ＴＶ」，利用丙○○持前開信用卡交予不知情之店員吳珈翎
    刷卡新臺幣（下同）七萬七千元，因而清償乙○○積欠大統
    領ＫＴＶ之債務，以此方法獲得抵銷被告先前積欠乙○○部
    分債務之不法利益，惟因經連線結果交易被拒絕而未遂，丙○○以電話聯絡被告詢問原因並交還卡片予被告後，被告旋
    即逃逸，因認被告涉有刑法第三百三十九條第三項、第二項
    之詐欺得利未遂罪嫌。
二、本件公訴人認被告甲○○涉有上揭詐欺得利未遂罪嫌，無非
    係以前開卡號信用卡遭竊之事實，業據被害人葉黎琍指述綦
    詳，又被告甲○○積欠證人乙○○債務並一起至大統領ＫＴ
    Ｖ刷卡清償一節，業據證人乙○○證述屬實，而偵查中同案
    被告丙○○交由證人即店員吳珈翎刷卡清償簽帳債務之事實
    ，亦據證人即店員陳惠玲於警訊、偵查中；證人吳珈翎於警
    訊中證述屬實，為其論罪之依據。惟訊據被告甲○○堅決否
    認有何詐欺得利未遂之犯行，辯稱：丙○○與乙○○係男女
    朋友，伊雖認識丙○○與乙○○，但伊根本沒有去過大統領
    ＫＴＶ酒店，也沒有積欠丙○○、乙○○任何債務，亦無交
    付前開信用卡與丙○○，本件係丙○○持前開信用卡刷卡始
    遭警查獲，伊當時正遭通緝中，並不知悉本件詳情，嗣其遭
    緝獲入臺灣泰源技能訓練所執行另案刑前強制工作，經本院
    借提開庭審理本件時，始知伊被訴本件詐欺罪，伊實在完全
    不知情，感到很無奈等語。
三、按犯罪事實應依證據認定之，無證據不得認定犯罪事實；又
    不能證明被告犯罪者，應諭知無罪之判決，刑事訴訟法第一
    百五十四條第二項、第三百零一條第一項分別定有明文。經
    查：
（一）被告因積欠乙○○十八餘萬元之債務，而乙○○又積欠大
      統領ＫＴＶ七萬七千元債務，乃由被告於九十二年四月三
      十日與乙○○、丙○○一起至大統領ＫＴＶ刷卡清償乙○○該欠款乙節，固據證人乙○○於偵查中證述在卷，惟被
      告堅稱：其並未積欠乙○○任何債務等語。經本院傳喚證
      人乙○○到庭詰問後，證人乙○○雖仍證稱被告係自一、
      二年前起陸陸續續向伊借款，借了十餘萬元，伊認識被告
      距今已有一、二年，借款給被告係基於彼此之信用，只有
      口頭承諾而已等語，然依證人乙○○上開所述，伊認識被
      告僅有一、二年，且被告係自一、二年前起陸陸續續向伊
      借款者，則證人乙○○於被告向伊借款之初，雙方應非熟
      識，伊豈有不要求被告出具借據等欠款證明，以確保債權
      之理？此已有違常情。另參以證人乙○○就借款之地點、
      正確金額及次數等細節均無法明確記憶而為證述，復無從
      舉出借據等債權憑證以實其說，自難單憑證人乙○○片面
      之詞，即遽認被告有積欠乙○○借款債務。
（二）又證人丙○○於警訊、偵查中及本院審理時固均證稱：前
      開二張信用卡係被告於九十二年四月三十日交付伊持往大
      統領ＫＴＶ刷卡以清償欠款云云；惟查，(1)證人丙○○於
      警訊中係先供證稱：被告於九十二年四月三十日下午三時
      四十分，先至伊上開住處，交給伊前揭信用卡二張，再一
      起前往大統領ＫＴＶ繳交被告之前積欠該店的消費簽帳七
      萬多元，由伊將前揭二張信用卡交由大統領ＫＴＶ之會計
      刷卡，因二張信用卡都未刷過（刷卡中心拒絕交易），伊
      便將信用卡收回，走出店外至加油站前交還該二張信用卡
      給被告等語（見偵卷第十三頁背面至第十四頁正面）；(2)
      又於九十三年十二月八日偵查中先改稱：因伊朋友乙○○
      與被告至大統領ＫＴＶ消費積欠酒款，才由伊簽帳，而簽
      發金額七萬七千元的本票交給大統領ＫＴＶ，伊是替張寶
      堂簽帳的等語（見核退偵卷第二十九頁至第三十頁）；再
      於九十四年三月三十日偵查中供證稱：簽帳的人是乙○○
      ，並不是被告，可能是乙○○叫被告付帳，清償當天是被
      告與乙○○二人一起來的等語（見核退偵卷第三十八頁）
      。(3)復於本院審理時改證稱：前開信用卡係被告在乙○○
      的車上拿給伊的，被告第一次給的信用卡刷不過時，伊再
      到車邊向被告拿第二張信用卡，伊到大統領ＫＴＶ店內刷
      卡時，被告在乙○○的車上等候，乙○○的車子是停在大
      統領ＫＴＶ的門口等語。觀諸證人丙○○上開證述內容，
      就被告如何交付信用卡給伊之時間、地點、方式，及伊於
      刷卡未過後，係一次或分次將前開信用卡歸還被告，與當
      日伊持前開信用卡究係欲清償被告或乙○○積欠大統領Ｋ
      ＴＶ簽帳款各節，前後證述互有不一，苟前開信用卡確係
      出自被告所交付者，證人丙○○之證述理應前後一致方是
      。是證人丙○○之證述既顯有瑕疵，即難遽信。而證人丙○○自警訊時起即與被告同列為竊盜之犯罪嫌疑人，嗣於
      偵查中，復與被告同列為竊盜之共同被告，則證人丙○○
      為脫己身罪嫌，因而供證指稱前開信用卡係被告所交付者
      等語，亦非無可能，是伊證言自難採信。
（三）至證人乙○○於本院審理時雖證稱：當日伊與女友丙○○
      及被告去大統領ＫＴＶ後，伊在車上看到被告拿信用卡給
      丙○○，由丙○○進去刷卡，伊與被告在車上等候等語，
      惟證人乙○○亦同時證稱：當日丙○○並沒有將信用卡還
      給被告，就被警察帶走了等語，此即與證人丙○○證稱：
      當日刷卡未過後，伊於警方未到場前，已將開信用卡歸還
      被告等情不符，復參以證人乙○○、丙○○係男女朋友，
      業據伊等證述在卷，則二人情誼匪淺，證人乙○○所為不
      利於被告之證述，亦難排除係為助證人丙○○卸脫罪嫌，
      所為迴護之詞，是證人乙○○此部分之證言，亦無從採為
      不利被告認定之證據。
（四）另被害人葉黎琍警訊中之指述，僅能證明伊所有前開信用
      卡遭竊之事實，尚不能據以推論前開信用卡即係被告交付
      與丙○○者；又證人陳惠玲於警訊、偵查中及證人吳珈翎
      於警訊中之證述，只能證明丙○○持前開信用卡至大統領
      ＫＴＶ刷卡清償簽帳債務之事實，亦無從據以推論丙○○
      所持前開信用卡係來自被告所提供，自均不得採為不利被
      告認定之證據。被告上開所辯，應堪採信。
四、綜上所述，公訴人所舉前開證據均不足以證明被告有公訴人
    所指上揭詐欺得利未遂犯行，不能證明被告犯罪，依法應諭
    知無罪之判決。
據上論斷，應依刑事訴訟法第三百零一條第一項，判決如主文。
本案經檢察官丁○○到庭執行職務。
中　　華　　民　　國　　94　　年　　9 　　月　　15　　日
                   臺灣臺中地方法院刑事第十一庭
                           審判長法   官  林源森
                                 法   官  莊嘉蕙
                                 法   官  丁智慧
以上係正本證明與原本無異。
如不服本判決，應於送達後10日內向本院提出上訴狀（須附繕
本），上訴於臺灣高等法院臺中分院。
                                 書記官  朱良燦
中　　華　　民　　國　　94　　年　　9 　　月　　15　　日
